最高法院刑事判決　　　　　　　　　　110年度台非字第233號
上　訴　人　最高檢察署檢察總長
被　　　告　林英傑




上列上訴人因被告公共危險案件，對於臺灣臺中地方法院中華民
國108年8月8日刑事簡易確定判決（108年度中交簡字第1994號，
聲請簡易判決處刑案號：臺灣臺中地方檢察署108 年度速偵字第
3717號），認為部分違背法令，提起非常上訴，本院判決如下：
    主  文
原判決關於諭知累犯違背法令部分撤銷。
    理  由
一、非常上訴理由稱：「一、按受有期徒刑之執行完畢，或受無
    期徒刑或受有期徒刑一部之執行而赦免後，5 年以內再犯有
    期徒刑以上之罪者，始為累犯，刑法第47條定有明文。又依
    法應於審判期日調查之證據，未予調查，致適用法令違誤，
    而顯然於判決有影響者，該項確定判決即屬違背法令，得提
    起非常上訴，亦經司法院大法官會議釋字第181 號解釋在案
    。是事實審法院對於被告有無累犯之事實，應否適用刑法第
    47條累犯之規定加重其刑，即屬法院認定事實與適用法律之
    基礎事項，客觀上有調查之必要，應依職權加以調查，倘被
    告並非累犯，而事實審並未詳加調查，致判決時依累犯之規
    定論處，即屬刑事訴訟法第379 條第10款所規定，依法應於
    審判期日調查之證據而未予調查，其判決當然違背法令。又
    刑法第47條第1 項規定之累犯，係以受徒刑之執行完畢，或
    一部之執行而赦免後，5 年以內故意再犯有期徒刑以上之罪
    為成立要件。所謂『受徒刑之執行完畢』，除在監獄執行期
    滿外，如為有期徒刑假釋出獄，須未經撤銷假釋者，其未執
    行之刑，始以已執行論。如在假釋中因故意更犯罪，受有期
    徒刑以上刑之宣告者，應依刑法第78條第1 項規定，撤銷其
    假釋，假釋撤銷後，依同法條第2 項規定，其出獄日數不算
    入刑期內，仍須執行原殘餘刑期，不能認假釋出獄後所餘之
    刑期已執行完畢，而論以累犯（最高法院100 年度台非字第
    323號、101年度台非字第46號判決參照）。二、經查：㈠、
    被告林英傑前因犯詐欺案件，經臺灣高等法院臺中分院（下
    稱臺中高分院）以105年度金上訴（應係上訴之誤）字第131
    4號刑事判決判處有期徒刑1年2月，並經最高法院以106年度
    台上字第2294號刑事判決上訴駁回確定。案經臺灣臺中地方
    檢察署（下稱臺中地檢署）檢察官核發106年度執繩字第120
    27號執行指揮書發監執行，刑期自106年8月29日起算，應執
    行至107 年9月2日期滿。嗣該詐欺執行案件經法務部核准假
    釋，被告於107年5月31日縮短刑期假釋出監，縮短刑期之期
    滿日為107年8月21日。惟被告於假釋期間內之107年7月15日
    至17日復犯加重詐欺等案件，為臺中高分院以109 年度金上
    訴字第2829號刑事判決判處應執行有期徒刑1 年5月，於110
    年7月5日確定，致被告前開詐欺執行假釋案件，經法務部矯
    正署於110 年8月12日以法矯署教決字第11001076320號函核
    予撤銷假釋，尚應執行原殘餘刑期2 月21日，此有被告之矯
    正簡表、刑案資料查註紀錄表、法務部矯正署臺中監獄 110
    年8 月13日中監教字第11000247040號函、法務部矯正署110
    年8月12日法矯署教決字第11001076320號函、法務部矯正署
    臺中監獄報請撤銷假釋報告表、臺中地檢署106 年執繩字第
    12027號執行指揮書（甲）各1份在卷可稽。㈡、被告林英傑
    前開詐欺案件執行後之假釋，既因在假釋付保護管束期間內
    故意再犯加重詐欺等案件之罪，經依法予以撤銷假釋，前案
    即尚未執行完畢。則本件原判決認定：『林英傑自108年7月
    11日0時許起至2時許止，在臺中市昌平路之餐廳內飲用啤酒
    後，雖經稍事休息，惟體內酒精仍未退盡，竟仍於同日7 時
    許，駕駛牌照號碼9178-WU號自用小客車上路。嗣於同日7時
    05分許途經臺中市北區中清路1 段與五權路口時，因於綠燈
    時遲遲不前，為警攔檢，發現其身上酒味濃厚，遂對其施以
    吐氣酒精濃度測試，測得其吐氣所含酒精濃度為每公升0.30
    毫克』（詳原判決事實及理由欄一所載）之犯行，自不構成
    累犯。乃原判決未及審酌，認被告前案所犯詐欺罪，已於10
    7年8月21日縮短刑期假釋期滿未經撤銷，視為執行完畢，而
    對被告為累犯之論處，顯有適用法則不當及應調查之證據未
    予調查之違背法令。三、案經確定，且於被告不利，爰依刑
    事訴訟法第441條、第443條提起非常上訴，以資糾正及救濟
    。」等語。
二、本院按：
㈠、判決不適用法則或適用不當者，為違背法令，刑事訴訟法第
    378 條定有明文。又受徒刑之執行完畢，或一部之執行而赦
    免後，5 年以內故意再犯有期徒刑以上之罪者，為累犯，加
    重本刑至二分之一，亦為刑法第47條第1 項所明定。而所謂
    「受徒刑之執行完畢」，如為假釋出獄，須未經撤銷假釋者
    ，其未執行之刑，始以已執行論，倘假釋中更犯罪，受有期
    徒刑以上刑之宣告，而經撤銷假釋者，仍須執行原殘餘刑期
    ，不能認為徒刑已執行完畢。事實審法院對於被告是否為累
    犯，應否適用刑法第47條第1項規定（並依司法院釋字第775
    號解釋意旨審酌相關情狀裁量）加重其刑，即屬法院認定事
    實與適用法律之基礎事項，在客觀上有調查之必要，自應依
    職權加以調查。倘被告並非累犯，事實審法院未予調查，遽
    論以累犯（縱未加重其刑），依上述規定及說明，當然為違
    背法令，而此項違背法令致適用法令違誤而顯然影響於判決
    之結果，且不利於被告，自得據為非常上訴之原因。
㈡、本件被告林英傑曾因犯3 人以上共同詐欺取財（下稱加重詐
    欺）案件，經臺中高分院以105 年度上訴字第1314號判決量
    處有期徒刑1 年2月，並經本院以106年度台上字第2294號判
    決駁回上訴確定。臺中地檢署檢察官乃據以核發106 年執繩
    字第12027 號執行指揮書發監執行，刑期自民國106年8月29
    日起算，應執行至107 年9月2日期滿。嗣被告於107年5月31
    日縮短刑期經法務部核准假釋出監，縮短刑期之期滿日為10
    7年8月21日。惟被告於假釋期間內之107年7月15日、16日復
    犯加重詐欺等案件，為臺中高分院以109年度金上訴字第282
    9號判決判處應執行有期徒刑1年5月，於110年7月5日確定，
    致被告前開假釋案件，經法務部矯正署於110年8月12日以法
    矯署教決字第00000000000 號函核准撤銷假釋，尚應執行原
    殘餘刑期2 月21日，有上開非常上訴理由所列證據資料及前
    科紀錄表可稽。是被告於108 年7月11日7時許犯本件公共危
    險罪時，前揭加重詐欺罪刑尚未執行完畢，依上述規定及說
    明，本件所犯之罪不得以累犯論處。乃原判決誤認被告犯前
    揭加重詐欺罪所處之有期徒刑1年2月，於其犯本件公共危險
    罪之前5 年內已執行完畢，而就本件公共危險罪論以累犯，
    自有適用法則不當之違法。又原判決雖依司法院釋字第 775
    號解釋意旨審酌相關情事，認無依累犯加重法定最低本刑之
    必要而未加重被告刑罰，然論以累犯所衍生之相關法律效果
    ，於涉及犯最重本刑為3 年以下有期徒刑、拘役或專科罰金
    之罪者，聲請具保停止羈押仍得駁回（刑事訴訟法第114 條
    第1 款）；受刑晉級責任分數逐級加成（行刑累進處遇條例
    第19條第3項）；不得被遴選至外役監受刑（外役監條例第4
    條第2項第3款）；提報假釋最低執行期間較高（刑法第77條
    第1 項）等差別待遇，是誤以累犯論處者，仍屬不利於被告
    。案經確定，非常上訴意旨執以指摘，為有理由，應由本院
    將原判決關於諭知累犯違背法令部分撤銷，以資救濟。又本
    院既撤銷原判決關於累犯違背法令部分，即具有改判之性質
    ，其效力仍及於被告，無須另行判決，併此敘明。
據上論結，應依刑事訴訟法第447 條第1項第1款前段，判決如主
文。
中    華    民    國   110    年    10    月    27    日
                  刑事第五庭審判長法  官  吳  信  銘  
                                  法  官  何  菁  莪  
                                  法  官  梁  宏  哲  
                                  法  官  蔡  廣  昇  
                                  法  官  沈  揚  仁  
本件正本證明與原本無異
                                  書記官
中    華    民    國   110    年    11    月    1     日